臺灣橋頭地方法院民事判決　　　　　 110年度橋小字第1472號
原　　　告　國泰世紀產物保險股份有限公司

法定代理人　陳萬祥　
訴訟代理人　謝守賢律師
　　　　　　陳紀蓉　
　　　　　　曾于芮　
被　　　告　陳鋒洋　
　　　　　　伍麗芳　
上列當事人間請求損害賠償事件，本院於民國111 年1 月5 日言
詞辯論終結，判決如下：
    主  文
被告應連帶給付原告新臺幣貳萬伍仟柒佰柒拾玖元，及自民國一
一○年十一月十九日起至清償日止，按週年利率百分之五計算之
利息。
原告其餘之訴駁回。
訴訟費用新臺幣壹仟元由被告連帶負擔新臺幣伍佰元，餘由原告
負擔。
本判決第一項得假執行。但被告如以新臺幣貳萬伍仟柒佰柒拾玖
元為原告預供擔保，免為假執行。
    事實及理由
一、按小額訴訟之訴狀送達後，原告不得將原訴變更或追加他訴
    ，但請求基礎事實同一、擴張或減縮應受判決事項之聲明者
    ，不在此限，民事訴訟法第436 條之23、第436 條第2 項、
    第255 條第1 項第2 、3 款定有明文。原告起訴時，原僅列
    陳鋒洋為被告，並聲明請求：被告應給付原告新臺幣（下同
    ）51,377元，及自起訴狀繕本送達翌日起至清償日止，按週
    年利率5 ％計算之利息。嗣於訴狀送達後，因被告陳鋒洋在
    本件車禍事故發生時未成年，原告遂追加其法定代理人即被
    告伍麗芳為被告，並變更聲明為：被告應連帶給付原告51,3
    77元，及自追加起訴狀繕本送達最後一位被告翌日起至清償
    日止，按週年利率5 ％計算之利息（見本院卷第99頁、第12
    9 頁），經核與上揭規定相符，爰予准許。
二、被告均未於言詞辯論期日到場，核無民事訴訟法第386 條各
    款所列情形，爰依原告之聲請，由其一造辯論而為判決。
三、原告主張：原告承保車牌號碼000-0000號自用小客車（下稱
    系爭汽車）之車體損失險，於保險期間之民國108 年8 月29
    日下午3 時43分許，因被告陳鋒洋騎乘車牌號碼000-0000號
    普通重型機車行經高雄市左營區大中二路與菜公一路之交岔
    路口時，未依規定駛入來車道，致與訴外人李仁傑駕駛之系
    爭汽車發生碰撞，系爭汽車因此受有損壞。嗣原告已依保險
    契約賠付系爭汽車修理費用51,377元（含零件40,957元、烤
    漆5,832 元、工資4,588 元），爰依民法第187 條第1 項、
    第191 條之2 、保險法第53條規定，請求被告陳鋒洋負賠償
    責任；又被告陳鋒洋於事發當時未成年，其法定代理人即被
    告伍麗芳自應連帶負責等語。聲明：被告應連帶給付原告51
    ,377元，及自追加起訴狀繕本送達最後一位被告翌日起至清
    償日止，按週年利率5 ％計算之利息。
四、被告均未於言詞辯論期日到場，亦未提出書狀作任何聲明或
    陳述。
五、本院得心證之理由：
㈠、按汽車、機車或其他非依軌道行駛之動力車輛，在使用中加
    損害於他人者，駕駛人應賠償因此所生之損害，民法第191
    條之2 前段定有明文。再被保險人因保險人應負保險責任之
    損失發生，對於第三人有損失賠償請求權者，保險人得於給
    付賠償金額後，代位行使被保險人對於第三人之請求權；但
    其所請求之數額，以不逾賠償金額為限，保險法第53條第1
    項業已明定。
㈡、原告主張之前揭事實，已據提出道路交通事故當事人登記聯
    單、初步分析研判表、現場圖、現場照片、行車執照、估價
    單、修復照片、統一發票、汽車保險批單等件為證（見本院
    卷第15至35頁、第123 頁），並有本件交通事故發生後為警
    製作之相關資料存卷可佐（見本院卷第45至74頁），另被告
    經合法通知，均未於言詞辯論期日到場，亦未提出書狀作何
    聲明或陳述，依民事訴訟法第280 條第3 項準用第1 項規定
    ，應視同自認，故原告主張之事實，自堪信為真。從而，系
    爭汽車既因被告陳鋒洋之過失駕駛行為而受有損害，且原告
    已依約賠付該車之修理費用，則原告依民法第191 條之2 前
    段、保險法第53條第1 項規定，主張其得於賠償金額範圍內
    ，取得對被告陳鋒洋之求償權利等節，自屬有據。
㈢、再按負損害賠償責任者，除法律另有規定或契約另有訂定外
    ，應回復他方損害發生前之原狀；債權人亦得請求支付回復
    原狀所必要之費用，以代回復原狀，民法第213 條第1 項、
    第3 項已有明文。而損害賠償既係在填補被害人所受之損害
    ，使其回復物被毀損前之應有狀態，自不應使之額外受利，
    故被害人修理材料以新品換舊品者，應予折舊。經查，原告
    賠付系爭汽車之修理費用包含零件40,957元、烤漆5,832 元
    、工資4,588 元一情，雖經本院認定如前，但依上開說明，
    計算被告應負擔之賠償數額時，仍應扣除零件折舊部分始屬
    合理。其次，系爭汽車係104 年12月出廠，有卷附行車執照
    可按（見本院卷第25頁），迄至本件車禍事故時，使用期間
    為3 年8 月又14日（出廠日期依民法第124 條第2 項規定，
    以104 年12月15日計算），參酌營利事業所得稅查核準則第
    95條第6 項「固定資產提列折舊採用平均法、定率遞減法或
    年數合計法者，以1 年為計算單位，其使用期間未滿1 年者
    ，按實際使用之月數相當於全年之比例計算之，不滿1 月者
    ，以月計」之規定，應以使用3 年9 月計算折舊期間；再依
    行政院所頒固定資產耐用年數表及固定資產折舊率之規定，
    汽車耐用年數為5 年，則該車修理時更換零件部分得請求回
    復原狀之必要費用應為15,359元【計算方式：１、殘價＝取
    得成本÷（耐用年數＋1 ）：40,957÷（5 ＋1 ）≒6,826
    ；小數點以下四捨五入，下同。２、折舊額＝（取得成本－
    殘價）×1/（耐用年數）×（使用年數）：（40,957－6,82
    6 ）×1/5 ×45/12 ＝25,598。３、扣除折舊後價值＝（新
    品取得成本－折舊額）：40,957－25,598＝15,359】，加計
    不予折舊之烤漆5,832 元、工資4,588 元後，修復所須之必
    要費用應為25,779元。
㈣、末以，無行為能力人或限制行為能力人，不法侵害他人之權
    利者，以行為時有識別能力為限，與其法定代理人連帶負損
    害賠償責任，民法第187 條第1 項前段定有明文。查被告陳
    鋒洋就系爭汽車之損害，應負侵權行為之賠償責任既如前述
    ，且其為90年3 月生，在本件車禍事故發生時，尚未滿20歲
    ，屬未成年人，亦有個人戶籍資料查詢結果可稽（見本院卷
    第105 頁）；又被告陳鋒洋之法定代理人即被告伍麗芳亦未
    舉證證明其對被告陳鋒洋之監督並未疏懈，或縱加以相當之
    監督仍不免發生車禍事故之事實，故原告請求被告伍麗芳應
    就被告陳鋒洋所負之賠償範圍即25,779元，應連帶負損害賠
    償責任，徵諸上揭規定，並無不合，自予准許。
六、綜上所述，原告依保險法第53條第1 項、民法第187 條第1
    項、第191 條之2 前段規定提起本訴，請求被告應連帶給付
    25,779元，及自追加起訴狀繕本送達最後一位被告翌日即11
    0 年11月19日起至清償日止（起算依據見本院卷第119 頁之
    送達證書），按週年利率5 ％計算之利息，為有理由，應予
    准許；逾此範圍請求，即屬無據，應予駁回。
七、原告勝訴部分，係依民事訴訟法第436 條之8 第1 項適用小
    額程序為被告敗訴之判決，依同法第436 條之20規定，應依
    職權宣告假執行。另依同法第392 條第2 項規定，職權宣告
    被告如預供擔保，免為假執行。
八、訴訟費用負擔之依據：民事訴訟法第79條、第85條第2 項。
中    華    民    國   111    年    1     月    21    日
                  橋頭簡易庭  法      官  楊博欽
以上正本係照原本作成。
民事訴訟法第436 條之24第2 項：對於本判決之上訴，非以違背
法令為理由，不得為之。
如對本判決上訴，須於判決送達後20日內向本院提出上訴狀，並
須表明原判決所違背之法令及其具體內容與依訴訟資料可認為原
判決有違背法令之理由。
中    華    民    國   111    年    1     月    21    日
                            書  記  官  程淑萍
訴訟費用計算式：
裁判費（新臺幣）   1,000元
合計               1,000元